臺灣高等法院刑事判決　　　　　　　　　　　　　九十一年度上訴字第一五八八號
　　上　訴　人
　　即　被　告　丁○○
　　選任辯護人　辛武
右上訴人因毒品危害防制條例案件，不服臺灣板橋地方法院九十一年度易字第六五四
號，中華民國九十一年五月三日第一審判決（起訴案號：臺灣板橋地方法院檢察署九
十年度偵字第一三五四九號），提起上訴，本院判決如左：
    主  文
原判決撤銷。
丁○○轉讓第二級毒品，處有期徒刑陸月，如易科罰金，以參佰元折算壹日。
扣案第二級毒品安非他命十包（合計驗後餘重伍點參玖公克）沒收銷燬。
    事  實
一、丁○○前因違反毒品危害防制條例案件，經本院八十八年度上訴字第四四五九號
    判決判處有期徒刑五月，緩刑三年確定。詎仍不知悔改，於緩刑期間，因有施用
    毒品之習慣，而向不詳姓名年籍綽號「阿寶」之成年男子，於不詳時地，以新台
    幣（下同）八千元之價格，購入第二級毒品安非他命十小包（共計毛重七點七一
    公克，淨重五點六一公克，驗後餘重五點三九公克），嗣因其成年友人甲○○欲
    購買安非他命施用，而萌生轉讓安非他命之犯意，於民國（下同）九十年八月九
    日上午九時許，在其位於台北縣三重市○○街一Ｏ一巷六號三樓住處，以原價四
    千元轉讓其中五小包安非他命（共計毛重三點七四公克，淨重二點六九公克，驗
    後餘重二點五九公克）予甲○○。嗣警方於同日下午五時三十分許，在台北縣三
    重市○○街一０一巷十號前查獲甲○○，在甲○○持有之腰包中查扣上開安非他
    命五小包，並在甲○○騎乘機車（丁○○所有）之車廂中查扣丁○○所有之安非
    他命五小包（合計毛重三點九七公克，淨重二點九二公克，驗後餘重二點八公克
    ），並循線於同日下午六時三十分許，在台北縣三重市○○街二一一巷巷口之便
    利商店前查獲丁○○，並查扣安非他命分裝袋三十一個。
二、案經台北縣警局三重分局報請台灣板橋地方法院檢察署偵查起訴。
    理  由
一、訊據上訴人即被告（以下簡稱被告）丁○○矢口否認有何轉讓第二級毒品之犯行
    ，辯稱：伊與甲○○均認識阿寶，八月九日早上五點左右，伊與甲○○每人各出
    資四千元向阿寶購買安非他命，由伊先跟甲○○聯絡，再一起坐計程車找阿寶購
    買，各拿五小包安非他命，甲○○當時錢不夠，先向伊借二千元，警訊中因遭警
    察刑求，所為供述並不實在，伊並未轉讓安非他命給甲○○，且伊被查獲當時身
    上並沒有安非他命等語。然查：（一）、右揭事實，業據被告於警訊中供承：「
    該毒品是向綽號小寶的男子購得，每包以新台幣八百元購得，共向其購買十包，
    合計八千元，大部分皆是自己吸食用。然最近手頭緊，因此就將其中的五包販賣
    給甲○○，我共賣給他五包，每包八百元合計四千元‧‧‧九十年八月九日上午
    九時許在三重市○○街一０一巷六號三樓的住處賣給他的，直接打電話給他，叫
    他過來拿的」等語（參偵查卷宗第四頁反面至第五頁正面），核與甲○○於警訊
    中供稱：「我是向丁○○以每包八百元共計四千元的代價購得‧‧‧直接打電話
    給他（指被告），然後到他的住處取貨」等語相符（參偵查卷宗第七頁反面至第
    八頁正面）。嗣被告與甲○○二人於偵查及法院審理時均翻異前詞，被告於偵查
    中供稱：「我與阿寶聯絡交貨地點，就與甲○○一起去，因甲○○與阿寶不熟，
    所以由我出面去拿，拿回來之後就分給甲○○‧‧‧是他（指阿寶）打電話給我
    ‧‧‧說有安非他命問我要不要，我跟他說可能會去，並會找一個朋友去，他說
    沒關係，但交貨時不要我的朋友出現，我們正在講電話時，甲○○就插撥進來，
    所以才一起去會約」等語（參偵查卷宗第三八頁反面至第三九頁正面），證人甲○○於偵查中亦附和被告，證稱：「當天丁○○要向阿寶買安非他命，價錢說好
    八千元十小包，當時我和他一起去向阿寶買的，但因我與阿寶不熟，所以沒有出
    面，才由他向阿寶買後一起回到三重市，我就拿兩千元給丁○○，而他就給我五
    小包安非他命」等語（參偵查卷宗第三七頁反面），惟被告於原審調查時又改稱
    ：「我們是各自買的，是向阿寶買的，王（召豪）自己亦認識阿寶‧‧‧我本來
    是要自己去買，出發前，我打電話給王，問他要不要買，他說他也要買，我們就
    一起去‧‧‧我們各拿四千元給阿寶，阿寶給我們一人五包安非他命」等語（參
    原審刑事卷宗第四四頁、第四五頁），證人甲○○亦改稱：「是被告打我的行動
    電話約我的，然後他坐計程車過來接我，我們一起過去找阿寶，在路上被告有打
    電話聯絡阿寶，到了的時候，我們二人一起拿錢給阿寶，阿寶就給我們一人五包
    安非他命」等語（參原審刑事卷宗第三七頁）。綜觀被告與證人甲○○上開證詞
    ，其二人就證人甲○○是否認識綽號「阿寶」之人、如何相約及由何人出面購買
    安非他命等節，先於偵查中一致陳稱係由被告出面向阿寶購買，嗣後分給甲○○
    等語，嗣於原審及本院訊問時，改稱係一起出面各自向阿寶購買安非他命等語，
    顯見被告避重就輕，所言不實，證人甲○○所證，顯係迴護偏袒被告之詞，均難
    採信。況被告所稱，於查獲當日凌晨，係以行動電話與甲○○聯絡，一起前往桃
    園向阿寶購買安非他命等情，與卷附甲○○行動電話通聯紀錄並不相符，反而於
    八月九日當天上午十一時許，有甲○○撥打行動電話聯絡被告之紀錄，是被告及
    甲○○於警訊中所述，被告原係購買十小包準備自行施用，嗣因甲○○主動詢問
    ，始起意以原價轉讓半數安非他命予甲○○之情節較為符合，亦足徵被告及甲○○於警訊中所述之情節，應屬實在。又被告於警訊中雖供稱其係以每包八百元之
    價格向阿寶購得十包安非他命共計八千元，並以每包八百元之價格轉賣五包合計
    四千元之安非他命予甲○○等語，核與甲○○所供相符，惟被告以原價將安非他
    命再賣予甲○○，並無販賣得利之意圖，應認其行為僅屬轉讓；（三）、被告辯
    稱其於警訊中所為自白，係遭警刑求而為不自由之供述一節，本院傳喚證人即警
    員丙○○、乙○○到庭作證，證人丙○○證稱：「（問：筆錄是怎麼樣製作？）
    甲○○先帶回派出所製作筆錄，甲○○跟丁○○的筆錄都是乙○○寫的。甲○○
    的筆錄是我問，乙○○寫。丁○○的筆錄是誰問，我忘記了，但依照筆錄的記載
    ，應該是乙○○問‧‧‧（你們的筆錄事先寫好才叫被告唸還是邊問邊寫？）邊
    問邊寫，沒有（動手打被告），另外一位同事乙○○也沒有」等語（參本院九十
    一年七月十二日訊問筆錄第三頁至第五頁），證人乙○○證稱：「（筆錄製作的
    時候）有（錄音），（當時對丁○○及甲○○製作筆錄的時候）沒有（刑求）‧
    ‧‧（辯護人問：是否有用電擊棒電擊丁○○？）如果可以辦的，我們會辦，如
    果不能辦，我也不會勉強」等語（參本院九十一年七月二十六日訊問筆錄第四頁
    、第六頁），且原審於九十一年四月二十九日勘驗警訊錄音帶結果，警訊內容均
    係警方與被告一問一答間，由被告自行陳述，並無任何不自然之處，且其陳述與
    警訊筆錄相符等情，有勘驗筆錄一紙在卷可參（參原審刑事卷宗第五十頁、第五
    一頁），且被告於原審自承伊被警察刑求但沒有傷，也未驗傷等語（參原審刑事
    卷宗第四六頁），證人甲○○亦供稱被警察打而未成傷（參原審刑事卷宗第三三
    頁），均無法由被告或證人甲○○之身體跡象證明警察確有刑求情事，且本院復
    查無其他積極事證足認警方確有刑求取供之情形，是被告所辯於警訊時遭刑求等
    語，不足採信。此外，復有扣案安非他命十小包，合計驗後餘重伍點參玖公克可
    資佐證（其中五小包為警方在台北縣三重市○○街一０一巷十號前甲○○持有之
    腰包中查扣，合計毛重三點七四公克，淨重二點六九公克，驗後餘重為二點五九
    公克，另外五小包為丁○○所有，經警方於上揭時地在甲○○騎乘機車之車廂中
    查扣，合計毛重三點九七公克，淨重二點九二公克，驗後餘重為二點八公克），
    經送驗結果，均檢出二級毒品甲基安非他命陽性反應，有內政部警政署刑事警察
    局於九十一年四月十二日出具之刑鑑字第０九一００五六五五二號鑑驗通知書一
    紙在卷可稽（參原審刑事卷宗第三九頁、第四十頁）；（四）、本件警方在九十
    年八月九日下午五時三十分許，在台北縣三重市○○街一０一巷十號前查獲甲○○，在甲○○持有之腰包中查扣甲○○所有之安非他命五小包，並在甲○○騎乘
    機車之車廂中查扣丁○○所有之安非他命五小包等情，業據證人甲○○於警訊中
    陳稱：「因警方要盤查我，我就拿出腰包內的物品供警方檢查，警方起獲二級毒
    品」等語（參偵查卷宗第七頁正、反面），證人即查獲本件之警員宋容瑞亦於本
    院證稱：「看到甲○○騎一輛摩托車，看到我就跑。我就追到仁義街‧‧‧我請
    他把摩托車的置物箱打開，裡面有一個小盒子，我請他打開，發現裡面有安非他
    命毒品，他說毒品不是他的，摩托車是向他朋友丁○○借的，我就請他打電話把
    丁○○引出來，丁○○當時有承認毒品是他的」等語（參本院九十一年七月十二
    日訊問筆錄第三頁），是被告所辯伊為警查獲當時身上並無安非他命等語應屬可
    採，惟本案重點在於被告是否確有將安非他命轉讓與甲○○，而非安非他命是否
    於被告身上查獲，本件扣案之安非他命十包分別係在甲○○攜帶之腰包內及其所
    騎乘機車（被告所有）內查獲，被告辯稱其身上並未攜帶安非他命，固堪採信，
    惟仍無從為有利被告之認定。綜上所述，本件事證明確，被告轉讓安非他命之犯
    行堪以認定，應依法論科。
二、核被告所為，係犯毒品危害防制條例第八條第二項之轉讓第二級毒品罪。公訴人
    認被告與甲○○事前即已約定共同出資購買毒品，被告僅係基於幫助甲○○施用
    毒品之故意，負責出面向阿寶購買毒品後，轉交予甲○○，而係犯幫助施用第二
    級毒品罪乙節，容有誤會，起訴法條應予變更。被告持有毒品之低度行為，為其
    轉讓毒品之高度行為所吸收，不另論罪。
三、原審以被告罪證明確，予以論罪科刑，固非無見。惟查：扣案安非他命共計十小
    包，經送驗後餘重共計為五點三九公克，為違禁物，原審僅就其中甲○○所有之
    五小包安非他命（驗後餘重二點五九公克）宣告沒收銷毀，對於被告所有扣案之
    另外五小包安非它命（驗後餘重二點八公克），未依法諭知沒收銷毀。另對本案
    查扣之安非他命分裝袋三十一個，原審未諭知沒收，亦未說明未宣告沒收之理由
    ，均於法未合。被告上訴意旨，仍執陳詞，否認犯罪，執之指摘原判決不當，雖
    無理由，惟原判決既有上開可議之處，自應由本院予以撤銷改判。爰審酌被告丁○○因與甲○○為好友，經甲○○主動詢問，而起意以原價轉讓半數安非他命予
    甲○○之犯罪動機、目的、手段、轉讓安非他命之數量非鉅，及其尚在緩刑期間
    ，仍不知警惕暨其犯罪後之態度等一切情狀，量處如主文第二項所示之刑，並諭
    知易科罰金之折算標準。至甲○○所有，自被告處取得之安非他命五小包，驗後
    餘重為二點五九公克，及被告所有安非他命五小包，驗後餘重為二點八公克，均
    屬第二級毒品，為違禁物，不問屬於犯人與否，均應依毒品危害防制條例第十八
    條第一項前段沒收銷燬。又扣案之被告所有安非他命分裝袋三十一個，非違禁物
    ，亦非專供本件犯罪所用之物，爰不予宣告沒收，附此敘明。
據上論斷，應依刑事訴訟法第三百六十九條第一項後段、第三百六十四條、第二百九
十九條第一項前段、第三百條，刑法第四十一條第一項前段，毒品危害防制條例第八
條第二項、第十八條第一項前段，罰金罰鍰提高標準條例第二條前段，判決如主文。
本案經檢察官費玲玲到庭執行職務。
中      華      民      國    九十一    年      八      月    二十二    日
                            臺灣高等法院刑事第十三庭
                                審判長法  官  蔡    燉
                                      法  官  李  春  地
                                      法  官  鄧  振  球
右正本證明與原本無異。
如不服本判決應於收受送達後十日內向本院提出上訴書狀，其未敘述上訴之理由者並
得於提起上訴後十日內向本院補提理由書（均須按他造當事人之人數附繕本）。
                                      書記官  洪  秋  帆
中      華      民      國    九十一    年      八      月    二十六    日
附錄：本案論罪科刑法條全文
毒品危害防制條例第八條第二項
轉讓第二級毒品者，處六月以上五年以下有期徒刑，得併科新臺幣七十萬元以下罰金
。
